臺北高等行政法院判決　　　　　　　　　　　　　　八十九年度訴字第二八六五號
　　　　　　　　　　　　　　　.
　　原　　　告　甲○○
　　訴訟代理人　丁○○﹙會計師﹚
　　被　　　告　財政部臺北市國稅局
　　代　表　人　乙○○﹙局長﹚
　　訴訟代理人　丙○○
右當事人間因綜合所得稅事件，原告不服財政部中華民國八十九年十月三日台財訴第
0000000000號訴願決定，提起行政訴訟，本院判決如左：
  主  文
原告之訴駁回。
訴訟費用由原告負擔。
  事  實
一、事實概要：
  Ａ、本稅部分：
    １、原告為甲○○英語短期補習班之負責人，其申報民國（下同）八十四年之綜
        合所得稅，原申報收入新台幣（下同）九、七五三、０００元，費用一０、
        五九四、八八八元，經被告查核結果，原告同意按八十一年至八十四年度核
        定平均純益率１６. ８１％調整，而核定補習班所得額為一、六三九、四七
        九元。
        計算式：9,453,000 X16.81%＝1,639,479
    ２、嗣後花老師英語補習班各校經人檢舉涉嫌逃漏稅捐，經被告向台灣士林地方
        法院檢察署申請搜索票，於八十六年三月二十六日至原告位於臺北市○○○
        路三號三樓之三、之七、之二十一及之二十二執行搜索。
    ３、被告乃依據查獲之報表等違章憑證，核定甲○○英語短期補習班漏報八十四年
        度之業務收入計一五、六七一、七八七元，而重新核定原告該年度收入為二五
        、四二四、七八七元。
        計算式：原申報收入9,453,000 + 15,671,787 = 25,424,787
    ４、費用部分，被告機關曾分別於八十七年二月二十日及同年六月十六日通知原告
        提供帳證供被告查核，而原告均逾期未提示帳冊，被告乃依法重新核定該年度
        費用為七、六二七、四三六元。
        計算式似為：收入總額25,424,787 X 費用率30%＝7,627,436
        此處費用率之依據為：
        財政部八十五年一月三十一日台財稅第000000000號
        主旨：核定「八十四年度私人辦理補習班托兒所幼稚園與養護療養院所成本
              及必要費用標準」。
        說明：私人辦理補習班、托兒所、幼稚園與養護、療養院（所），其設立人
              如未依法辦理結算申報，或未依法設帳記載並保存憑證，或未能提供
              證明所得額之帳簿文據者，依下列標準計算其成本及必要費用：
            一、汽車駕駛訓練補習班：為收入之五五％。
            二、文理、升學、語文、法商職業補習班：為收入之三０％。
            三、（下略）
    ５、故核定該補習班八十四年度所得為一七、七九七、三五一元，乃併課原告當
        年度綜合所得稅。
        計算式：25,424,787 ─ 7,627,436 ＝ 17,797,351
    ６、被告乃將上開一七、七九七、三五一元併計入原該年度之綜合所得為一九、
        二二一、七一七元，所得淨額為一八、七六０、九五一元，其應納稅額為六
        、九一五、八八０元，乃減除扣繳稅額、原自繳稅額及前曾補繳之數額後，
        發單補徵稅額六、三八九、二六九元（詳見原處分卷內綜合所得稅核定通知
        書）
  Ｂ、罰鍰部分：
    １、原告因漏報前述八十四年度甲○○補習班之其他所得計一五、六七一、七八
        七元，其應罰金額為一０、九七０、二五一元。
        計算式：15,671,787 ×0.7 = 10,970,251
        ※所以乘以0.7，係扣除費用部分？
    ２、又原告配偶所漏報之執行業務所得二七二元及利息所得三０、七七八元，與
        上述漏報之其他所得合計一一、００一、三０一元。
        計算式：10,970,251+272+30,778＝11,001,301
    ３、又原告該年度之漏稅額＝全部應納稅額─申報及核定應稅免罰部分應納稅額
                              ─短漏報所得之扣繳稅款。
        乃核定漏稅額為四、三八八、一七五元。
        計算式：6,915,880─2527,671─34（此係原告配偶前述漏報之執行業務所
        得所扣繳之稅額）＝0000000
        （按：「申報及核定應稅免罰部分應納稅額」之計算有待釐清）
    ４、被告乃依據所得稅法第一百十條第一項，及稅務違章案件裁罰金額或倍數參
        考表，按漏稅額處罰鍰二、一九０、三００元。
        條文依據：
          所得稅法第一百十條第一項
              納稅義務人已依本法規定辦理結算申報，但對依本法規定應申報課稅
            之所得額有漏報或短報情事者，處以所漏稅額兩倍以下之罰鍰。
          稅務違章案件裁罰金額或倍數參考表（所得稅法第一百十條第一項部分）
          ：
            一、短漏報所得屬已填報扣免繳憑單及緩課股票轉讓所得申報憑單之所
                得，且無第三項之情形者。處所漏稅額０‧二倍之罰鍰。
            二、短漏報所得非屬已填報扣免繳憑單及緩課股票轉讓所得申報憑單之
                所得，且無第三項之情形者。處所漏稅額０‧五倍之罰鍰。
        計算式：4,388,175×[（31,050×0.2＋10,970,251×0.5）/ 11,001,301
               ]=2,190,371（計至百元止）
  Ｃ、原告不服，申經復查結果，未獲變更，原告猶表不服，經提起訴願亦遭決定駁
      回，乃於八十九年十月五日收受訴願決定書後，於八十九年十二月一日向本院
      提起行政訴訟。
二、兩造聲明：
  Ａ、原告聲明：
      求為判決撤銷補徵原告八十四年度綜合所得稅六、三八九、二六九元及處罰鍰
      二、一九０、三００元之處分及訴願決定。
  Ｂ、被告聲明：
    １、求為判決駁回原告之訴。
    ２、訴訟費用由原告負擔。
三、兩造之爭點：
  Ａ、原告主張之理由：
    １、八十四年度原告綜合所得稅結算申報，原列報取自本案甲○○英語短期補習
        班收入為九、七五三、０００元，費用及成本為一０、五九四、八八八元，
        所得總額為零，經被告機關派員調帳查核結果，以前三年度核定平均純益率
        百分之十六、八一，調整核定所得額為一、六三九、四七九元，相當於將申
        報之成本及費用一0、五九四、八八八元予以減列二、四八一、三六七元，
        認列八、一一三、五二一元。
    ２、本案原申報之收入九、七五三、０００元，其相關成本費用如前述已核定為
        八、一一三、五二一元，嗣經依據所謂查獲之報表資料增列收入一五、六七
        一、七八七元，增列之收入其相關成本費用依理應另為查核認定，實不宜依
        原申報之收入九、七五三、０００元加計所謂漏報之收入一五、六七一、七
        八七元，再以該補習班未提示帳證為由，予以全部依照私人辦理補習班成本
        及必要費用標準核定費用為七、六二七、四三六元（(9,753,000+
        15,671,787)×30 %)致使收入增加，成本費用反而減少，（由先前之
        8,113,521元減為7,627,436元）顯不合情理。
    ３、依照會計學原理，有收入必有成本費用，天下絕無不勞而獲之理，查所謂被
        查獲之報表中有被告機關認為該補習班漏報之業務收入，同樣亦有該補習班
        漏報之有關成本費用，為何收入認了，成本費用卻不增反減，由於該班原經
        管財務會計人員均已離職，要逐一釐清取得成本費用憑證，實屬不易，故原
        告主張增列收入部份一五、六七一、七八七元依照部頒八十四年度私人辦理
        補習班之成本及費用標準予以追認成本費用四、七０一、五三六元
        (15,671,787×30%)至原申報收入九、七五三、０００元，已核定之成本費
        用八、一一三、五二一元則予以維持，應屬合理。
    ４、依照所得稅法及營利事業所得稅查核準則等有關規定，營利事業若有漏報銷
        貨或業務收入情事，稽徵機關對於漏報收入之相對成本均予以追認，即使無
        法提示帳證資料時，亦可依照部頒同業利潤成本率認列成本，因此本案八十
        四年度甲○○英語短期補習班漏報之收入亦應比照辦理，依照部頒八十四年
        度私人辦理補習班之成本及費用標準予以追認成本費用，方屬合情。
    ５、綜上所述，被告機關完全不考慮情理及實務原則，從嚴核課原告稅賦，實已
        違反行政程序法第四條依法行政原則、第八條信賴保護原則及第十條行使裁
        量權原則，敬請依照行政訴訟法第一百九十五條規定，判決撤銷原處分及訴
        願決定。
  Ｂ、被告主張之理由：
    １、本稅部分：
      ａ、按「個人之綜合所得總額，以其全年左列各類所得合併計算之︰‧‧‧‧
          ‧第九類︰其他所得︰不屬於上列各類之所得，以其收入額減除成本及必
          要費用後之餘額為所得額。」、「執行業務者於規定期限內辦理結算申報
          ，並能提供證明所得額之帳簿、文據調查者，其執行業務所得，應依帳載
          核算認定。其未依規定提供調查者，應依所得稅法第八十三條及同法施行
          細則第十三條規定訂定之收費及費用標準核定其所得額。」分別為行為時
          所得稅法第十四條第一項第九類及執行業務所得查核辦法第八條前段所明
          定，次按「私人辦理補習班‧‧‧或未能提供證明所得額之帳簿文據者，
          依下列標準計算其必要費用：‧‧‧二、文理、升學、語文、法商職業補
          習班：為收入之三０﹪」為財政部八十五年一月三十一日台財稅第八五一
          八九三０八三號函所核定之八十四年度私人辦理補習班、托兒所、幼稚園
          與養護療養院（所）成本及必要費用標準所明定。
      ｂ、本件被告依據查獲之報表等違章憑證，核定甲○○短期補習班漏報八十四
          年一月至同年十二月之業務收入計一五、六七一、七八七元，而核定該補
          習班八十四年度所得為一七、七九七、三五一元，乃併課原告當年度綜合
          所得稅，核定其當年度綜合所得總額為一九、二二一、七一七元，淨額為
          一八、七六０、九五一元，發單補徵稅額六、三八九、二六九元。
      ｃ、查該補習班原申報收入九、七五三、０００元，費用一０、五九四、八八
          八元，經被告查核結果，同意按前三年核定平均純益率16.81﹪調整，而
          核定補習班所得額一、六三九、四七九；被告嗣依據查獲資料，加計漏報
          之收入一五、六七一、七八七元，重行核定該補習班收入為二五、四二四
          、七八七元，又因其未能提示帳證，乃重行依法核定費用為七、六二七、
          四三六元，所得額為一七、七九七、三五一元。原告對原核定上述漏報所
          得不服，申請復查，經被告於八十八年十二月一日以財北國稅法字第八八
          ０四八七三０號函請原告補具詳細復查理由及提示相關證明資料，原告逾
          期仍未提示有關帳簿憑證資料，是無從核實查得其直接成本及必要費用，
          依所得稅法第八十三條及同法施行細則第十三條規定訂定之收費及費用標
          準核定其所得額，並無不合。訴經復查決定及訴願決定遞予維持，尚無違
          誤。
    ２、罰鍰部分：
      ａ、按「納稅義務人已依本法規定辦理結算申報，但對依本法規定應申報課稅
          之所得額有漏報或短報情事者，處以所漏稅額兩倍以下之罰鍰。」為所得
          稅法第一百十條第一項所明定。
      ｂ、查原告因漏報前述八十四年度甲○○補習班之其他所得一０、九七０、二
          五一元（應罰金額00000000×0.7即一０、九七０、二五一元）及配偶執
          行業務所得二七二元、利息所得三０、七七八元，合計一一、００一、三
          ０一元，核定漏稅額為四、三八八、一七五元，被告乃按漏稅額處罰鍰二
          、一九０、三００元﹝計算式：0000000×（31050×0.2＋00000000×0.5
          ）﹞/00000000=0000000計至百元止﹞，徵諸首揭規定，尚無不合。
    理  由
壹、兩造爭執之要點：
  一、原告為甲○○英語短期補習班之負責人，有關其八十四年度綜合所得稅之課徵
      ，原告最初申報收入九、七五三、０００元，費用一０、五九四、八八八元，
      經被告查核結果，原告同意按八十一年至八十四年度核定平均純益率１６. ８
      １％調整，而核定補習班所得額為一、六三九、四七九元。
      計算式：9,453,000 X16.81%＝1,639,479
  二、嗣後花老師英語補習班各校經人檢舉涉嫌逃漏稅捐，經搜索結果，查獲報表等
      違章憑證，被告乃依查得之憑證資料，為以下之認定：
    Ａ、甲○○英語短期補習班漏報八十四年度之業務收入計一五、六七一、七八七
        元，因此重新核定原告該年度收入為二五、四二四、七八七元。
        計算式：原申報收入9,453,000 + 15,671,787 = 25,424,787
    Ｂ、費用部分，因原告逾期提供帳證供被告查核，被告乃依法採取推計之方式，
        按淨利率推計之方式，以收入中百分之三十為成本費用，其餘百分之七十為
        淨所得。
    Ｃ、因此重新核定甲○○英語補習班該年度費用為七、六二七、四三六元。該補
        習班八十四年度淨所得額為一七、七九七、三五一元，做為計算原告當年度
        綜合所得稅之稅基。
        計算式：收入總額25,424,787X費用率30%＝7,627,436
                此處費用率之依據為：
                財政部八十五年一月三十一日台財稅第000000000號函
                主旨：核定「八十四年度私人辦理補習班托兒所幼稚園與養護療養
                      院所成本及必要費用標準」。
                說明：私人辦理補習班、托兒所、幼稚園與養護、療養院（所），
                      其設立人如未依法辦理結算申報，或未依法設帳記載並保存
                      憑證，或未能提供證明所得額之帳簿文據者，依下列標準計
                      算其成本及必要費用：
                      一、汽車駕駛訓練補習班：為收入之五五％。
                      二、文理、升學、語文、法商職業補習班：為收入之三０％
                          。
                      三、（下略）
                收入總額25,424,787-成本費用7,627,436=淨所得17,797,351
  三、被告乃將上開一七、七九七、三五一元併計入原該年度之綜合所得額內，認定
      原告當年度之所得總額為一九、二二一、七一七元，所得淨額為一八、七六０
      、九五一元，其應納稅額為六、九一五、八八０元，而為以下之規制性處分：
    Ａ、本稅部分：
        將應納稅額減除扣繳稅額、原自繳稅額及前曾補繳之數額後，發單補徵稅額
        六、三八九、二六九元。
    Ｂ、罰鍰部分：
      １、原告因漏報前述八十四年度甲○○補習班之其他收入計一五、六七一、七
          八七元，其中百分之三十為成本費用，剩餘之百分之七十則為漏報之淨所
          得，其金額為一０、九七０、二五一元。
          計算式：15,671,787 ×0.7 = 10,970,251
      ２、又原告配偶漏報執行業務所得二七二元及利息所得三０、七七八元，與上
          述漏報之其他所得相加，合計一一、００一、三０一元。
          計算式：10,970,251+272+30,778＝11,001,301
      ３、原告該年度之漏稅額經核定為四、三八八、一七五元。
          計算式：
          全部應納稅額─申報及核定應稅免罰部分應納稅額─短漏報所得之扣繳稅
          款＝漏稅額。
          6,915,880─2527,671─34（此係原告配偶前述漏報之執行業務所得所扣
          繳之稅額）＝438,175
    ４、被告乃依據所得稅法第一百十條第一項，及稅務違章案件裁罰金額或倍數參
        考表，按漏稅額處罰鍰二、一九０、三００元。
      ａ、條文依據：
          所得稅法第一百十條第一項
            納稅義務人已依本法規定辦理結算申報，但對依本法規定應申報課稅之
            所得額有漏報或短報情事者，處以所漏稅額兩倍以下之罰鍰。
          稅務違章案件裁罰金額或倍數參考表（所得稅法第一百十條第一項部分）
          ：
            一、短漏報所得屬已填報扣免繳憑單及緩課股票轉讓所得申報憑單之所
                得，且無第三項之情形者。處所漏稅額０‧二倍之罰鍰。
            二、短漏報所得非屬已填報扣免繳憑單及緩課股票轉讓所得申報憑單之
                所得，且無第三項之情形者。處所漏稅額０‧五倍之罰鍰。
      ｂ、計算式：4,388,175×[（31,050×0.2＋10,970,251×0.5）/ 11,001,301
                  ]=2,190,371（計至百元止）
  四、原告對此核定不服，其主要之爭點集中在以下二點上：
    Ａ、其與被告原來達成協議之淨所得認定，應該受到尊重，換言之，其最初申報
        收入九、七五三、０００元，經與被告機關達成和解，以收入之百分十六．
        八一，一、六三九、四七九元為淨所得額部分，應該已經確定，被告不得再
        行變換。因此被告只能就事後查獲漏報之收入一五、六七一、七八七元，採
        取推計之方式來認定淨所得額。
    Ｂ、如果一定要將前後二筆收入（一為原告自行申報者；一為被告搜索查獲者）
        合併，做為推計之基礎，則原告可以提出帳冊資料，由被告核實認定成本及
        費用，故被告不得採取推計之方式來認定原告有關自前開補習班處取得之淨
        所得額。
貳、本院之判斷：
  一、按本案之待證事實為「從八十四年一月一日起算，算至同年十二月三十一日為
      止，原告八十四年全年度之課稅所得金額」之單一事實，因此：
    Ａ、原告不能將全年度之所得分為：
      １、已申報、而與被告達成和解協議之部分：
        ａ、原申報所得加項為九、七五三、０００元。
        ｂ、原申報支出成本及費用為一０、五九四、八八八元。
        ｃ、原申報之課稅所得為零（因為所得加項與成本費用相減後為負數）。
        ｄ、其後兩造就淨所得數額之事實認定達成和解：
          I、按前三年平均純益率百分之十六．八一計算。
          II、課稅所得金額為一、六三九、四七九元。
      ２、和解協議完成後，因查帳所新發現之漏未申報收入一五、六七一、七八七
          元。
    Ｂ、不能分開之理由，則在於：
      １、認定原告八十四年度之綜合所得稅時，必須先認定其課稅所得，而課稅所
          得之多寡，又牽涉到累進稅率之高低，無從分割認定。
      ２、況且已往之和解是在原告隱瞞特定事實（即漏報課稅所得）之基礎下所完
          成者，依行政程序法第一百四十九條準用民法第七百三十八條第三款之規
          定，被告得撤銷原先締結之公法上和解契約。
    Ｃ、如果原告就八十四年度之課稅所得數額有爭議，按舉證責任分配法則，雙方
        所須證明之待證事實可為以下之配置：
      １、所得之加項由被告機關證明。
      ２、成本費用則由原告證明。
    Ｄ、倘若被告能就所得之加項予以證明，而原告就所得減項之「成本費用」又無
        法提出證據資料來證明其事，被告可以採用推計之方式來計算原告之淨所得
        額（所得稅法第八十三條第一項參照）。
  二、本案中被告就原告八十四年度全部所得中有關上開補習班所取得收入之加項，
      因為原告已自行申報九、七五三、０００元，再加上因搜索查扣帳冊而由被告
      查知之漏未申報收入一五、六七一、七八七元，二者合計為二五、四二四、七
      八七元，均已獲得適當之證明（證明上開待證事實之證據為「原告自行申報所
      出具之文書資料」以及「查獲之帳冊資料）」，且為原告所不爭執，應堪認定
      屬實。
  三、而原告要求按上開二筆收入（即「自行申報者」與「搜索得知者」）之不同，
      分別計算其淨所得額，依上所述，在法律上既乏規範基礎，被告予以合併計算
      亦無違誤。
  四、此時原告如不欲遭受推計課稅之待遇，即應按時提出證明八十四年度整年度之
      成本費用帳冊資料（其中當然包括原來申報一０、五九四、八八八元成本費用
      之帳冊資料）以供被告查核。但在本院審理中，已給予原告適當之期間（十五
      日之久），命其提出帳冊供被告查核，但原告始終未遵期提出，復在本院言詞
      辯論時表明無提出之意願，在此情況下，被告機關依所得稅法第八十三條第一
      項之規定，以推計方式來認定淨所得，即無不合，其合法性應獲肯認。
  五、而被告在此稅基事實（即有關原告自前開補習班取得之所得）認定基礎下所為
      之本稅及罰鍰計算，亦均無違法之處，並無瑕疵可言。
參、綜上所述，本件原處分並無不合，訴願決定予以維持亦無違誤，原告訴請撤銷於
    法無據，應予駁回。
據上論結，本件原告之訴為無理由，爰依行政訴訟法第九十八條第三項前段，判決如
主文。
中　　華　　民　　國　　　九十一　　年　　　一　　　　月　　三十一　　　日
                                  臺北高等行政法院  第五庭
                                            審判長  法  官　姜素娥
      　　　　　　　　　　　　　　　　　　　　      法　官　林文舟
      　　　　　　　　　　　　　　　　　　　　      法　官　帥嘉寶
右為正本係照原本作成。
如不服本判決，應於送達後二十日內，向本院提出上訴狀並表明上訴理由，如於本判
決宣示後送達前提起上訴者，應於判決送達後二十日內補提上訴理由書（須按他造人
數附繕本）。
中　　華　　民　　國　　　九十一　　年　　　一　　　　月　　三十一　　　日
                                                    書記官  林麗美
